【裁判字號】    97,上易,80
【裁判日期】    970523
【裁判案由】    詐欺
【裁判全文】
臺灣高等法院高雄分院刑事判決          97年度上易字第80號
上  訴  人  臺灣高雄地方法院檢察署檢察官
上  訴  人
即  被  告  乙○○
被      告  甲○○○
共      同
選任辯護人  洪士宏律師
            林易玫律師
上列上訴人因被告等詐欺案件，不服臺灣高雄地方法院96年度易
字第2254號中華民國96年12月4 日第一審判決（起訴案號：臺灣
高雄地方法院檢察署96年度偵字第11897 號），提起上訴，本院
判決如下：
      主    文
上訴駁回。
      事    實
一、乙○○係屏東縣內埔鄉○○村○○路74號之凡生貿易有限公
    司（下稱凡生公司）負責人，經營諾麗向陽果濃縮汁（下稱
    諾麗果汁）等相關產品之生產、銷售等事業；丙○○曾購買
    諾麗果汁，因而結識乙○○。緣丙○○因故持有發票人凡生
    公司簽發如附表一所示之支票，依法得對凡生公司主張上揭
    票據權利。詎乙○○為謀使凡生公司順利取回附表一所示支
    票，俾脫免凡生公司對丙○○應負之票據責任，竟基於意圖
    為第三人不法所有之概括犯意：(一)其明知自身所經營之凡生
    公司，並無讓丙○○入股並以股東身分享受紅利分配之真意
    ，猶於民國（下同）93年7 月21日，在凡生公司內，向丙○○佯稱：如以新臺幣（下同）300 萬元加入凡生公司之分紅
    入股專案後，即可按日分得3,000 元紅利，期間自93年7 月
    21 日 起至94年7 月21日止云云，且書立「新加入凡生股分
    紅專案」乙紙資為憑證，致丙○○陷於錯誤，而應允入股，
    並旋於翌日（即22日），將已存入自有臺灣區中小企業銀行
    帳號378-5 號帳戶（下稱中小企銀帳戶）託收之附表一編號
    1 至10所示支票，予以取出（終止取款委託，俗稱抽票）交
    付予乙○○收執，充作入股之資金。惟乙○○於收受上揭支
    票後，僅陸續於附表二所示之時間，以凡生公司名義將丙○○應得之紅利匯入丙○○指定之燕巢郵局000-0000000-0000
    000 號帳戶，嗣則未再支付分文。(二)其明知凡生公司並無意
    為丙○○無償代銷諾麗果汁，仍於94年6 月21日至高雄縣燕
    巢鄉○○路368 號之丙○○住處，向丙○○佯稱：諾麗果汁
    每瓶成本為300 元，市價可賣400 元以上，若與甲○○○各
    出資300 萬元合購2 萬瓶，凡生公司將無償為2 人代銷，且
    代銷所得貨款將全數交予2 人均分云云，並書立「銷售讓渡
    同意書」乙紙資為憑證，致丙○○陷於錯誤而應允購買，並
    旋將附表一編號11至31所示票據中合計票款300 萬元之部分
    支票，抽票交予乙○○收執，充作購買之資金。惟乙○○於
    收受該等支票後，僅曾一次支付乙紙票面金額為4 萬8,000
    元（相當於為丙○○、甲○○○代銷120 罐諾麗果汁）之代
    銷款項予丙○○、甲○○○各分受2 萬4,000 元，嗣則未再
    支付分文。嗣丙○○執前開「新加入凡生股分紅專案」、「
    銷售讓渡同意書」等憑證向凡生公司負責人乙○○主張權利
    ，俱遭乙○○否認，始知受騙。
二、案經丙○○訴由臺灣高雄地方法院檢察署檢察官偵查起訴。
      理    由
甲、程序方面：
一、卷內之「新加入凡生股分紅專案」、「銷售讓渡同意書」等
    文件，均經檢察官、被告乙○○、甲○○○及渠辯護人同意
    作為證據使用；本院審酌卷內並無事證顯示各該陳述之作成
    時、地與週遭環境，有何致令陳述內容虛偽、偏頗之狀況後
    ，也認為適當，依刑事訴訟法第159 條之5 第1 項之規定，
    為傳聞法則之例外，應有證據能力。
二、證人即告訴人丙○○於檢察官偵查中陳述，未經檢察官依法
    命為具結，而顯然欠缺真實性之擔保，依刑事訴訟法第158
    條之3 規定，當然不得作為證據。
乙、實體方面：
壹、被告乙○○部分：
一、訊據上訴人即被告乙○○矢口否認有何詐欺取財之犯行，辯
    稱：我為了感念常到凡生公司幫忙之吳富，方將連同附表一
    支票在內之凡生公司支票交予丙○○，以代吳富償債，之後
    考量到丙○○計息方式過高，凡生公司已非得繼續承擔，才
    又分次支付足額現金換回附表一支票，並書立「新加入凡生
    股分紅專案」等憑證支付10餘萬元之差額利息；我之所以拒
    絕按照「新加入凡生股分紅專案」等憑證所載內容繼續履行
    ，是因為吳富方為最初之主要借款人，我並沒有詐欺之意圖
    云云。
二、經查：
  (一)、被告乙○○係凡生公司之負責人，而曾以凡生公司名義簽
      發連同附表一所示之支票在內之支票交予丙○○收執，嗣
      因故取回附表一支票；又其復曾以凡生公司負責人地位，
      書立「新加入凡生股分紅專案」、「銷售讓渡同意書」等
      憑證予丙○○，惟其分別僅於附表二所示之時間支付該附
      表所載之款項，及僅曾於94年6 月21日將乙紙票面金額為
      4 萬8,000 元（經換算是為銷售120 罐）之銷售諾麗果汁
      所得票據，交予丙○○與甲○○○均分，之後即未再支付
      ，嗣並拒絕按該等憑證所載內容續行支付等情，為被告乙○○於原審審理中供認在卷（見原審卷第23之1 、167~17
      5 、188~190 、194~195 頁），並有卷附「新加入凡生股
      分紅專案」、「銷售讓渡同意書」、郵局帳戶存摺（見96
      年度他字第367 號卷第3~9 頁）、中小企銀帳戶存摺（見
      原審卷第147~154 頁）等附卷可憑，此部分之事實自堪認
      定。
  (二)、證人丙○○於原審審理中證稱：「乙○○自93年起，陸續
      簽發凡生公司支票給我，我都存入中小企銀帳戶提示，如
      期兌現的金額累積有511 萬3,200 元，另外有抽票的部分
      ，都是乙○○在票據到期前請我抽票的，第一次抽票（應
      係指附表一編號1 至10所示支票）是為了投資300 萬元入
      股凡生公司，第二次則是抽票300 萬元與陳鳳雪合購2 萬
      罐諾麗果汁，乙○○分別出具「新加入凡生股分紅專案」
      、「銷售讓渡同意書」給我當作憑證，乙○○當初承諾會
      將每日3,000 元之入股分紅，按日匯入前開郵局帳戶，為
      期1 年，並表示將替我代銷諾麗果汁，但是代銷部分我僅
      曾領得1 張票款，之後再無任何代銷行為及貨款分配，至
      於入股分紅部分，則在陸續償付38期後即未續行支付，乙○○甚至還否認我出資之事實，我才驚覺被騙」等語綦詳
      （見原審卷第70-79 頁）。而衡之常情，茍發票人擁有得
      償付近期將屆至票款之充裕資金，其大可將資金存入支票
      帳戶，由金融機構代為處理持票人兌領票款相關事宜，自
      無由發票人刻意提取足額現金親交持票人以換回將屆期票
      據之理，遑論單筆票款金額已有60萬元之多，合計更高達
      數百萬元之鉅？參諸附表二所載之款項乃細分為38期支付
      ，且分期方式約為每日1 期，每次僅償付3,000 元（只有
      2 次例外，匯款金額達2 萬元），並均採匯款方式刻意留
      存憑證等情以觀，該等款項在性質上毋寧較趨近於隨時間
      經過漸次發放之紅利，而非屬經會算得出之利息差額；況
      依被告乙○○自言其已替吳富償付數百萬元欠款，且單筆
      數額動輒逾10萬元，甚有高達50萬元者等資力狀況（見上
      開偵卷第53~53 頁），又豈有專就乙筆10餘萬元之利息差
      額，細分數十期之必要？是以證人丙○○上開所述，較諸
      被告乙○○所稱「其係支付足額現金換回附表一支票，及
      附表二所示金額意在支付差額利息」之辯解，更符合票據
      交易之常情，且能合理、妥切解釋附表二金額及「新加入
      凡生股分紅專案」等憑證授受緣由。又附表一支票之抽票
      日期，核與「新加入凡生股分紅專案」、「銷售讓渡同意
      書」等憑證之書立日期，亦即93年7 月21日、94年6 月21
      日，諸多或僅有1 日之差，或正好為同日；更有甚者，證
      人丙○○於93年7 月22日抽票金額合計為290 萬元，也與
      「新加入凡生股分紅專案」所載之300 萬元數額，相差無
      幾，若非證人丙○○抽票之目的意在充作該等憑證所載之
      入股、購買資金，焉可能如此巧合？益徵證人丙○○上開
      證述內容，並非子虛。則被告乙○○乃以凡生公司負責人
      身分，先後出具「新加入凡生股分紅專案」、「銷售讓渡
      同意書」等憑證，並分別伴以將日付3,000 元分紅、為期
      1 年，及無償為告訴人丙○○代銷諾麗果汁等擔保，依序
      向告訴人丙○○取回附表一編號1 至10所示支票、附表一
      編號11至31所示票據中合計票款300 萬元之部分支票，充
      作入股凡生公司、合購2 萬罐諾麗果汁之資金等之事實，
      亦堪認定。
  (三)、告訴人丙○○所以抽回凡生公司合計近達600 萬元之支票
      ，並交付予被告乙○○，目的在於換取凡生公司提供為期
      長達1 年之每日3,000 元入股分紅，及無償代銷諾麗果汁
      並分配貨款等服務，已如前述，則「凡生公司支票之授受
      」與「凡生公司提供入股分紅及代銷服務」，本互為對價
      關係。參諸凡生公司迄今猶然繼續經營諾麗果汁等生產、
      銷售業務，且自91年起，每年均有300 至800 萬元不等之
      盈餘，為被告乙○○於原審審理中自承明確（見原審卷第
      188 、168 頁），核與證人丙○○於原審審理中證稱：「
      我曾前去凡生公司參觀過該公司之經營狀況，當時有人前
      去該公司購買諾麗果汁，場面蠻熱鬧的」等語（見原審卷
      第77頁）相互吻合，堪信凡生公司歷來之經營績效均佳，
      且於被告乙○○以該公司負責人身分出具「新加入凡生股
      分紅專案」、「銷售讓渡同意書」等憑證予告訴人丙○○
      後，客觀上尚無何不能履行之處，被告乙○○卻僅分別償
      付（極）少部分分紅、代銷貨款（履約比率分別為1.04%
      、0.6%，計算式為：38÷365 ≒1.04% 、120 ÷20000 ＝
      0.6%），即斷然拒絕按該等憑證所載內容續行支付，甚且
      託詞否認告訴人丙○○本於該等憑證所應享有之各該權利
      ，業足推認被告乙○○於以「新加入凡生股分紅專案」、
      「銷售讓渡同意書」等憑證向告訴人丙○○換回凡生公司
      支票之際，自始欠缺按該等憑證所載內容履行之真意，僅
      係藉由該等憑證兼伴以入股分紅、無償代銷等不實保證，
      充作詐騙手法，俾利凡生公司取回該等支票、以脫免凡生
      公司對告訴人丙○○應負之票據責任，則被告乙○○自具
      為第三人凡生公司不法所有之詐欺意圖。
  (四)、按票據債務人依法應按票載文義對於持票人負擔票據責任
      ，不容票據債務人片面以不法方式取回票據藉以避責，此
      本為曾授受票據之人所週知；是以被告乙○○所稱「其係
      出於為吳富代償欠款之目的，始將連同附表一支票在內之
      凡生公司支票，陸續交予丙○○」之辯解，及證人吳富、
      甲○○○附和該辯解而於原審審理中所為之相關證述（見
      原審卷第56~69 、158~165 頁），縱俱屬實，亦不足資為
      被告乙○○以事實欄一(一)、(二)所示詐術，向告訴人丙○○
      騙取凡生公司支票之正當化事由。
  (五)、依證人丙○○（即告訴人）上開關於其係應凡生公司負責
      人乙○○要求為第二次票款計達300 萬元之抽票，俾與甲○○○合購2 萬罐諾麗果汁，惟其交付前開支票後，凡生
      公司並未依承諾持續提供無償代銷及貨款分配服務等所述
      ，顯見告訴人丙○○該次交易對象，本僅有凡生公司負責
      人即被告乙○○單獨為之；而依卷附「銷售讓渡同意書」
      之記載，甲○○○更與告訴人丙○○同列為「同意人」，
      亦即由告訴人丙○○及同案被告甲○○○各支付300 萬元
      予凡生公司（由乙○○代表收受）收受後，凡生公司應即
      無償代銷及負責貨款之分配；同案被告甲○○○並非告訴
      人丙○○交易之對象，亦無須對告訴人丙○○承擔任何義
      務，同案被告甲○○○焉有與被告乙○○共謀以假意出具
      上開「銷售讓渡同意書」等方式，向告訴人丙○○詐取凡
      生公司支票之可能與必要？依現有之卷證資料，此部分僅
      能認定係同案被告乙○○單獨向告訴人丙○○為詐術之實
      施，而與同案被告甲○○○無涉。
  (六)、綜上各情，本案事證明確，被告乙○○上揭所辯，均係卸
      責之詞，不足採信，其上揭詐欺取財之犯行堪以認定。
三、公訴意旨另略以：乙○○基於前開詐欺取財之概括犯意，自
    93年4 月起至94年6 月間止，多次佯以凡生公司亟需資金周
    轉為由，向丙○○詐借現金，金額合計達677 萬1,800 元，
    所為亦涉犯刑法第339 條第1 項之詐欺取財罪嫌。公訴人認
    被告乙○○涉此部分犯行，乃係以丙○○在檢察官偵查中之
    指訴，為其論據。訊據被告乙○○堅決否認有此部分之犯行
    ，辯稱：我未曾向告訴人丙○○借款等語。經查，告訴人丙○○在檢察官偵查中之指訴，因未經具結，致欠缺證據能力
    （已如前述）；而告訴人丙○○在本院審理中證稱：「乙○○本人沒有向我借錢，乙○○有開車載甲○○○前來，甲○○○並拿乙○○的支票向我借錢，甲○○○告訴我說是乙○○公司要借錢，他借50萬元後陸又借20、30元不等，但有時
    有還，累計共約300 萬元（指第一次抽票前）」等語（見本
    院卷第92頁），既然係由同案被告甲○○○以凡生公司急須
    資金為由告貸，而持被告乙○○之支票向告訴人丙○○借款
    ，亦難謂被告乙○○有詐術之實施。況支票授受原因，原不
    限於借款一端，被告乙○○既否認曾以凡生公司支票向告訴
    人丙○○借用合計達677 萬1,800 元之款項，而告訴人丙○○除提出部分存摺影本來佐證自身有一次出借數十萬元之充
    足資力外（見原審卷第87至98頁），別無他項其曾交付（或
    匯付）任何現金予被告乙○○或凡生公司之確切證明，本件
    自難僅憑告訴人丙○○片面之陳述，遽認被告乙○○有向告
    訴人丙○○詐借此部分款項之犯行，被告乙○○此部分被訴
    詐欺取財罪，自屬不能證明。
四、按支票係屬有價證券而具有一定之形體，且其在市場上所扮
    演之交易媒介功能，與現金約略相當。核被告乙○○以事實
    欄一(一)、(二)所示詐術向丙○○騙取凡生公司支票之舉，均係
    犯修正前刑法第339 條第1 項之詐欺取財罪（被告乙○○行
    為後，刑法部分條文已於94年2 月2 日修正公布，並自95年
    7 月1 日施行，本罪之法定本刑中關於得併科罰金刑最低額
    部分，依修正後刑法第33條第5 款規定為「罰金：新台幣1
    千元以上，以百元計算之」，較舊法所定罰金最低額為「銀
    元1 元以上」為重，經比較新舊法之結果，自以修正前刑法
    較有利於被告）。被告乙○○前後二次詐欺取財犯行，時間
    緊接，觸犯構成要件相同之罪名，顯係基於概括犯意反覆為
    之者，應適用修正前刑法第56條連續犯規定，論以一罪並加
    重其刑（被告乙○○行為後，刑法第56條連續犯之規定，業
    於94年2 月2 日修正公布刪除，並於95年7 月1 日施行，則
    被告乙○○之犯行，因行為後新法業已刪除連續犯之規定，
    此刪除雖非犯罪構成要件之變更，但顯已影響行為人刑罰之
    法律效果，自屬法律有變更，依新法第2 條第1 項規定，比
    較新、舊法結果，仍應適用較有利於被告乙○○之行為時法
    律即舊法論以連續犯）。
五、原審認被告乙○○罪證明確，因而適用刑法第339 條第1 項
    ，修正前刑法第56條、刑法施行法第1 條之1 、中華民國96
    年罪犯減刑條例第2 條第1 項第3 款、第7 條規定，並審酌
    被告乙○○向丙○○詐取凡生公司支票，動機自非良善，及
    其所詐騙之次數非僅單一，且累積之票款金額達近600 萬元
    之鉅，危害匪淺，復於偵審程序中飾詞否認犯行，毫無悔意
    ，態度非佳等一切情狀，量處有期刑1 年6 月。並敘明被告
    乙○○犯本罪之時點在96年4 月24日前，且合於中華民國96
    年罪犯減刑條例所定之減刑條件，而依該條例減其宣告刑二
    分之一為有期徒刑9 月。另敘明被告乙○○並無向告訴人丙○○詐借上揭現金677 萬1,800 元之犯行，被告乙○○此部
    分被訴詐欺取財罪，自屬不能證明，本應為無罪之諭知，惟
    公訴人既認此部分犯行與其上揭論罪科刑部分，有連續犯之
    裁判上一罪關係，故不另為無罪之諭知。經核原判決認事用
    法，核無不合，量刑亦屬允當。被告乙○○上訴意旨否認犯
    罪，指摘原判決此部分不當；公訴人循告訴人之請求上訴意
    旨指摘原判決此部分量刑過輕，均無理由，應予駁回。
貳、被告甲○○○無罪部分
一、公訴意旨另略以：甲○○○基於詐欺取財之概括犯意：(一)先
    於94年1 月30日，以要購買凡生公司貨物資金不足為由，向
    丙○○詐貸500 萬元，並出具載記不實身分證號碼、地址之
    借據，及發票日為95年8 月31日、發票人為竹源貿易有限公
    司、帳號2997-5號、金額500 萬元之遠期支票乙紙資為憑證
    ，且提供69張亞洲諾苓果農場觀光事業認同卡充作借款利息
    ，致丙○○不疑有他，交付500 萬元現金予甲○○○。(二)繼
    與亦具詐欺取財犯意聯絡之乙○○，共同於94年6 月21日，
    至高雄縣燕巢鄉○○路368 號之丙○○住處，向丙○○佯稱
    ：諾麗果汁每瓶成本為300 元，市價可賣400 元以上，若與
    甲○○○各出資300 萬元，購買2 萬瓶，即可均分所得，致
    丙○○不疑有他，應允購買，並旋交付附表一編號11至31所
    示票據中、合計票款300 萬元之部分支票，充作購買之資金
    ，因認甲○○○所為，係涉犯刑法第339 條第1 項之詐欺取
    財罪嫌。
二、公訴人認被告甲○○○涉犯刑法之詐欺取財罪嫌，無非以告
    訴人丙○○之指訴，並有「新加入凡生股分紅專案」、「銷
    售讓渡同意書」及丙○○郵局帳戶存摺、中小企銀帳戶存摺
    等附卷可憑，為其論據。訊據被告甲○○○堅詞否認有何詐
    欺財之犯行，辯稱：我是持吳富之支票代吳富向告訴人借款
    ，告訴人每次交付款項，吳富都有在場，我向告訴人借款本
    息累計約500 萬元；另乙○○要給我一萬罐諾麗向陽果汁，
    是要給我抵銷債務的，我並沒有詐騙告訴人等語。
三、按犯罪事實應依證據認定之，無證據不得認定犯罪事實；不
    能證明被告犯罪者，應諭知無罪之判決，刑事訴訟法第154
    條第2 項、第301 條第1 項分別定有明文。又認定不利於被
    告之事實，須依積極證據，苟積極證據不足為不利於被告事
    實之認定時，即應為有利於被告之認定，更不必有何有利之
    證據；且被告否認犯罪所持之辯解縱屬不能成立，仍非有積
    極證據足以證明其犯罪行為，不能遽為有罪之認定；而認定
    犯罪事實所憑之證據，雖不以直接證據為限，間接證據亦包
    括在內，然而無論直接或間接證據，其為訴訟上之證明，須
    於通常一般之人均不致有所懷疑，而得確信其為真實程度者
    ，始得據為有罪之認定，倘其證明尚未達此一程度，而有合
    理懷疑存在時，事實審法院復就其心證上理由予以闡述，敘
    明其如何無從為有罪之確信，因而為無罪之判決，尚不得任
    意指為違法（最高法院30年上字第816 號判例、30年上字第
    1831號判例、76年台上字第4986號判例可資參照）。次按刑
    法第339 條第1 項詐欺罪之成立，以意圖為自己或第三人不
    法所有，以詐術使人將本人或第三人之物交付為要件。所謂
    以詐術使人交付，必須被詐欺人因其詐術而陷於錯誤，若其
    所用方法，不能認為詐術，亦不致使人陷於錯誤，即不構成
    該罪（最高法院46年臺上字第260 號判例參照）。而債務人
    未依債務本旨履行給付者，依一般社會經驗而言，原因非一
    ，其因不可歸責之事由無法給付，或因合法主張抗辯事由而
    拒絕給付，甚至債之關係成立後，始行惡意遲延給付，皆有
    可能，非必出於自始無意給付之詐欺犯罪一端，尚難以單純
    債務不履行之狀態，即推定其自始即有不法所有之意圖，且
    係施用詐術，逕認應以詐欺罪責相繩。
四、經查：
  (一)、證人丙○○（即告訴人）於原審審理中證稱：「甲○○○
      是陸續向我借款，起初有按期支付利息，但後續則未再付
      息，屆期經結算後累積積欠400 萬元，但甲○○○表示她
      持有乙紙票面金額為500 萬元之遠期客票，央請我寬限1
      年，我應允後，甲○○○即將該票據連同其當場另行書立
      之500 萬元借據，交予我收執」等語（見原審卷第75~77
      頁）；其於本院審理中到庭證稱：「甲○○○先拿5 、6
      萬元之數張支票向我借錢，起先是有還款後再借，之後她
      又拿別人的票陸陸向我借，累計約有500 萬元，但後又有
      退票；後來，於95年8 月31日到期支票叫我不要兌現，她
      才又開立本票500 萬元向我借款，另她於中風後，我拿吳
      富支票還她時，她又開立53萬元本票向我借錢，此部分實
      際只有欠我20萬元」、「她約92年間開始向我借錢」、「
      我沒有借錢給吳富，錢都是借給甲○○○，是她拿吳富的
      支票向我借錢，她告訴我說她向公司買貨，保證公司不會
      倒閉」等語（見本院卷第30、31頁）。依證人丙○○上開
      所證，被告甲○○○係自92年間起先後持吳富簽發之支票
      向告訴人丙○○借款，起先有借有還，至95年8 月止累計
      借款金額約500 萬元。告訴人丙○○與被告甲○○○間並
      無一次授受500 萬元鉅額現金之情事；且被告甲○○○將
      上揭借據及竹源公司500 萬元票據交付予告訴人丙○○時
      （即94年1 月30日），2 人間亦無新的借貸行為發生，是
      以公訴意旨所載被告甲○○○於94年1 月30日出具前開借
      據及竹源公司500 萬元票據向丙○○一次詐貸500 萬元現
      金等事，顯非事實。況證人吳富於原審審理中結證稱：「
      我的信用卡有缺錢時，透過甲○○○向丙○○借錢，借錢
      時有交付支票，後來支票信用不佳，就改用本票，因我與
      丙○○並不熟，我直接向他借，他不信任我，所以都是透
      過甲○○○向丙○○借款，所借得之款項亦由甲○○○轉
      交給我」等語（見原審卷第56~59 頁），益見被告甲○○○所稱「我是持吳富之支票代吳富向告訴人借款」之辯解
      ，尚非子虛。況告訴人丙○○迄今仍未提出被告甲○○○
      持吳富支票向其借款時有實施詐術之證據資料，本件自難
      僅憑告訴人丙○○片面之指訴，即認被告甲○○○有向告
      訴人丙○○詐騙500 萬元之犯行。準此，被告甲○○○出
      面向告訴人丙○○借款部分，應屬債務不履行之民事糾紛
      ，尚難認被告甲○○○有公訴人所指之詐欺取財犯行。
  (二)、證人丙○○（即告訴人）於原審審理中證稱：「購買濃果
      汁跟入股凡生公司各300 萬元，後來購買果汁是我與陳鳳
      雪各出資300 萬元」、「乙○○有說公司會幫我代銷，有
      利潤，有銷售出去才分錢，起先票據讓我兌現，後來就沒
      有任何代銷或利潤分配情形，所以我覺得受騙」等語（見
      原審卷第73、78頁）；而依卷附「銷售讓渡同意書」（見
      96年度他字第367 號卷第9 頁）記載之內容觀之，書立該
      「銷售讓渡同意書」為「讓渡人」為凡生貿易有限公司負
      責人乙○○，被告甲○○○與告訴人丙○○同列為「同意
      人」，該內容為「由凡生貿易讓渡20,000瓶（凡生麗向陽
      果濃汁AUF-8700型）給丙○○先生與陳鳳雪女士，行銷燕
      巢張老師及蓬萊仙山，期間貨款由凡生貿易義務收款交付
      金額給2 人，每次收款金額各自持分一半」，依告訴人丙○○指訴意旨，該「銷售讓渡同意書」係由告訴人丙○○
      與被告甲○○○各付300 萬元予凡生公司（由乙○○代表
      收受）後，凡生公司應即無償代銷及負責貨款之分配；被
      告甲○○○並非告訴人丙○○交易之對象，亦無須對告訴
      人丙○○承擔任何義務，被告甲○○○焉有與同案被告乙○○共謀以假意出具上開「銷售讓渡同意書」等方式，向
      告訴人丙○○詐取凡生公司支票之可能與必要？依現有之
      卷證資料，此部分僅能認定係同案被告乙○○單獨向告訴
      人丙○○為詐術之實施，而與被告甲○○○無涉；此外，
      告訴人丙○○亦未提出確切之事證足以證明被告甲○○○
      與同案被告乙○○彼此間有何犯意聯絡及行為分擔，本件
      亦難僅憑告訴人丙○○片面之指訴，即認被告甲○○○有
      向此部分之犯行。
  (三)、綜上所述，被告甲○○○前開之辯，尚屬可採，從而公訴
      人所持之前開論據，均無法採為認定被告甲○○○犯罪之
      證據；此外，復查無其他積極證據足資證明，得使本院信
      被告甲○○○確有詐欺取財之犯行，被告甲○○○被訴詐
      欺取財罪自屬不能證明。
五、原審因而以不能證明被告甲○○○犯詐欺取財罪，而為被告
    甲○○○無罪之諭知，核無違誤；檢察官上訴意旨，猶執前
    詞，指摘原判決此部分不當，為無理由，應予駁回。
據上論斷，應依刑事訴訟法第368 條，判決如主文。
本案經檢察官陳國全到庭執行職務。
中    華    民    國    97    年    5     月    23    日
                  刑事第四庭    審判長法  官  蕭權閔
                                      法  官  陳吉雄
                                      法  官  吳進寶
以上正本證明與原本無異。
不得上訴。
中    華    民    國    97    年    5     月    23    日
                                      書記官  陳靖華
附錄本判決論罪科刑法條：
刑法第339 條第1 項
  意圖為自己或第三人不法之所有，以詐術使人將本人或第三人
  之物交付者，處5 年以下有期徒刑、拘役或科或併科1,000 元
  以下罰金。
附表一：凡生公司支票明細
┌──┬────┬────┬───┬────┬────┐
│編號│支票票號│ 到期日 │金額  │抽票日期│  備註  │
├──┼────┼────┼───┼────┼────┤
│  1 │0000000 │93.07.28│60萬元│93.07.22│        │
├──┼────┼────┼───┼────┼────┤
│  2 │0000000 │93.07.02│50萬元│93.07.22│        │
├──┼────┼────┼───┼────┼────┤
│  3 │0000000 │93.07.23│20萬元│93.07.22│        │
├──┼────┼────┼───┼────┼────┤
│  4 │0000000 │93.07.29│20萬元│93.07.22│        │
├──┼────┼────┼───┼────┼────┤
│  5 │0000000 │93.07.29│20萬元│93.07.22│        │
├──┼────┼────┼───┼────┼────┤
│  6 │0000000 │93.07.30│20萬元│93.07.22│        │
├──┼────┼────┼───┼────┼────┤
│  7 │0000000 │93.07.30│10萬元│93.07.22│        │
├──┼────┼────┼───┼────┼────┤
│  8 │0000000 │93.08.08│20萬元│93.07.22│        │
├──┼────┼────┼───┼────┼────┤
│  9 │0000000 │93.08.09│20萬元│93.07.22│        │
├──┼────┼────┼───┼────┼────┤
│ 10 │0000000 │93.08.13│50萬元│93.07.22│        │
├──┼────┼────┼───┼────┼────┤
│ 11 │0000000 │93.12.31│55萬元│93.12.27│        │
├──┼────┼────┼───┼────┼────┤
│ 12 │0000000 │94.01.15│25萬元│94.01.14│        │
├──┼────┼────┼───┼────┼────┤
│ 13 │0000000 │94.01.20│20萬元│94.01.14│        │
├──┼────┼────┼───┼────┼────┤
│ 14 │0000000 │94.01.23│15萬元│94.01.20│        │
├──┼────┼────┼───┼────┼────┤
│ 15 │0000000 │94.01.30│55萬元│94.01.27│        │
├──┼────┼────┼───┼────┼────┤
│ 16 │0000000 │94.03.05│20萬元│94.03.03│        │
├──┼────┼────┼───┼────┼────┤
│ 17 │0000000 │94.03.05│30萬元│94.03.03│        │
├──┼────┼────┼───┼────┼────┤
│ 18 │0000000 │94.02.15│45萬元│94.02.14│        │
├──┼────┼────┼───┼────┼────┤
│ 19 │0000000 │94.02.23│15萬元│94.02.17│        │
├──┼────┼────┼───┼────┼────┤
│ 20 │0000000 │94.02.28│55萬元│94.02.24│        │
├──┼────┼────┼───┼────┼────┤
│ 21 │0000000 │94.03.31│50萬元│94.03.25│        │
├──┼────┼────┼───┼────┼────┤
│ 22 │0000000 │94.03.15│45萬元│94.03.11│        │
├──┼────┼────┼───┼────┼────┤
│ 23 │0000000 │94.03.28│55萬元│94.03.25│        │
├──┼────┼────┼───┼────┼────┤
│ 24 │0000000 │94.04.05│20萬元│94.04.01│        │
├──┼────┼────┼───┼────┼────┤
│ 25 │0000000 │94.04.05│30萬元│94.04.01│        │
├──┼────┼────┼───┼────┼────┤
│ 26 │0000000 │94.04.15│11萬元│94.04.13│        │
├──┼────┼────┼───┼────┼────┤
│ 27 │0000000 │94.04.15│45萬元│94.04.13│        │
├──┼────┼────┼───┼────┼────┤
│ 28 │0000000 │94.06.30│15萬元│94.06.21│        │
├──┼────┼────┼───┼────┼────┤
│ 29 │0000000 │94.04.15│45萬元│94.04.13│        │
├──┼────┼────┼───┼────┼────┤
│ 30 │0000000 │94.06.30│16萬元│94.06.21│        │
├──┼────┼────┼───┼────┼────┤
│ 31 │0000000 │94.06.30│10萬元│94.06.21│        │
└──┴────┴────┴───┴────┴────┘
附表二：凡生公司匯款入丙○○前開郵局帳戶之明細
┌──┬────┬────╥──┬────┬─────┐
│編號│日期    │  金額  ║編號│   日期 │   金額   │
├──┼────┼────╫──┼────┼─────┤
│ 1. │93.07.22│  3000元║ 2. │93.07.23│  3000元  │
├──┼────┼────╫──┼────┼─────┤
│ 3. │93.07.26│  3000元║ 4. │93.07.27│  3000元  │
├──┼────┼────╫──┼────┼─────┤
│ 5. │93.07.28│  3000元║ 6. │93.07.29│  3000元  │
├──┼────┼────╫──┼────┼─────┤
│ 7. │93.07.30│  3000元║ 8. │93.08.02│  3000元  │
├──┼────┼────╫──┼────┼─────┤
│ 9. │93.08.03│  3000元║10  │93.08.05│  3000元  │
├──┼────┼────╫──┼────┼─────┤
│11. │93.08.09│  3000元║12. │93.08.10│  3000元  │
├──┼────┼────╫──┼────┼─────┤
│13. │93.08.11│  3000元║14. │93.08.12│  3000元  │
├──┼────┼────╫──┼────┼─────┤
│15. │93.08.13│ 20000元║16  │93.08.13│  3000元  │
├──┼────┼────╫──┼────┼─────┤
│17. │93.08.16│  3000元║18. │93.08.17│  3000元  │
├──┼────┼────╫──┼────┼─────┤
│19. │93.08.18│  3000元║20. │93.08.19│  3000元  │
├──┼────┼────╫──┼────┼─────┤
│21. │93.08.20│  3000元║22. │93.08.23│  3000元  │
├──┼────┼────╫──┼────┼─────┤
│23. │93.08.25│  3000元║24. │93.08.27│  3000元  │
├──┼────┼────╫──┼────┼─────┤
│25. │93.08.27│  3000元║26. │93.08.31│  3000元  │
├──┼────┼────╫──┼────┼─────┤
│27. │93.09.01│  3000元║28. │93.09.01│  3000元  │
├──┼────┼────╫──┼────┼─────┤
│29. │93.09.02│  3000元║30. │93.09.03│  3000元  │
├──┼────┼────╫──┼────┼─────┤
│31. │93.09.06│ 20000元║32. │93.09.08│  3000元  │
├──┼────┼────╫──┼────┼─────┤
│33. │93.09.08│  3000元║34. │93.09.09│  3000元  │
├──┼────┼────╫──┼────┼─────┤
│35. │93.09.10│  3000元║36. │93.09.17│  3000元  │
├──┼────┼────╫──┼────┼─────┤
│37. │93.09.17│  3000元║38. │93.09.17│  3000元  │
└──┴────┴────╨──┴────┴─────┘


司法院資訊處製作；財團法人民間司法改革基金會備份。
